臺灣臺中地方法院刑事判決
111年度易字第448號
公  訴  人  臺灣臺中地方檢察署檢察官
被      告  陳睿駐



選任辯護人  林祐增律師
            林世昌律師  (民國111年8月16日解任)
上列被告因公共危險案件，經檢察官提起公訴（110年度偵字第3
0298、31885號），本院判決如下：
    主    文
陳睿駐犯失火燒燬現未有人所在之他人所有建築物罪，處拘役伍
拾伍日，如易科罰金，以新臺幣壹仟元折算壹日。
    犯罪事實
一、陳睿駐自民國99年間起，向張哲三承租其子張世岳所有之門
    牌號碼為臺中市○○區○○路○○巷00號廠區，自102年起在該址
    從事橡膠原料加工，以該廠區之3棟建築物分別作為絨騰貿
    易商行之橡膠加工廠、倉庫及住家使用，並於104年間成立
    絨騰貿易商行，為實際負責人。詎其明知其與2名真實姓名
    年籍不詳之臨時工均有抽菸之習慣，故應隨時注意監督其自
    身與臨時工正確用火、防火，避免火災發生，而有隨時確定
    該加工廠內菸蒂火種已經熄滅之必要，以防止火種引燃現場
    易燃物品而發生失火之危險，竟於110年2月19日晚間8時許
    ，準備離開上址加工廠之際，本應注意上址之防火安全，確
    認無可疑火源後始得離開，且依當時情形，並無不能注意之
    情事，竟疏未注意及此，未加仔細巡視即貿然離去。適其離
    去前，仍有未完全熄滅之菸蒂在上址加工廠1樓作業區如廠
    區物品配置所示之編號3利拿機（下稱利拿機<3>）北側附近
    ，致菸蒂之遺留火種於110年2月20日凌晨1時30分許之下班
    時間，無人在該建築物內之際，因長時間蓄熱引燃周遭擺放
    橡膠原料上之塑膠包膜及橡膠原料後起火燃燒，火勢一發不
    可收拾，致該加工廠受有如附表編號1之受燒情形，而喪失
    供人使用之效用，達燒燬之程度，火勢並延燒至如附表編號
    2、3所示之建築物及物品，而有如附表編號2、3所示之受燒
    情形，致生公共危險。嗣經臺中市政府消防局第五救災救護
    大隊后里分隊於110年2月20日凌晨1時33分許據報前往現場
    救災而撲滅火勢。嗣後上址廠區仍於同年2月26日、同年3月
    7日、13日、28日，因燒損之橡膠堆積蓄熱而引燃火災多次
    ，經臺中市政府消防局鑑定火災原因後，始查悉上情。
二、案經臺中市政府警察局大甲分局暨內政部警政署保安警察第
    七總隊第三大隊報告臺灣臺中地方檢察署檢察官偵查起訴。
    理    由
一、證據能力之說明：
  ㈠本判決所引用被告以外之人於審判外之言詞或書面陳述，均
    經本院於審理時當庭直接提示而為合法調查，檢察官、被告
    陳睿駐及其選任辯護人均同意作為證據（見本院卷第69、19
    4頁），本院審酌前開證據作成或取得狀況，均無非法或不
    當取證之情事，亦無顯不可信情況，故認為適當而均得作為
    證據。是前開證據，依刑事訴訟法第159條之5規定，均具有
    證據能力。
  ㈡本判決以下所引用之非供述證據，均與本案事實具有自然關
    聯性，且核屬書證、物證性質，又查無事證足認有違背法定
    程式或經偽造、變造所取得等證據排除之情事，復經本院依
    刑事訴訟法第164條、第165條踐行物證、書證之調查程序，
    亦堪認均有證據能力。
二、認定犯罪事實之理由及證據：
    上開犯罪事實業據被告於審判中坦承不諱，並經證人廖沛涵
    、陳祐震、張世岳、張世杰、戴登寶、蔡陳玉翠、林子原、
    證人即鑑定人施盈孜於警詢或偵訊中證述明確（見110偵302
    98卷第47-50、51-54、55-59、115-117、119-120、137-138
    、473-475、503-513、639-644頁，110偵31885卷第31-34、
    51-54頁），復有臺中市○○區○○路○○巷00號火警案現場1樓物
    品配置圖、臺中市政府消防局110年3月22日中市消調字第11
    0001474號函及檢送之110年3月18日火災原因調查鑑定書、
    臺中市政府消防局110年3月30日中市消調字第1100017051號
    函及檢送之110年3月30日火災原因調查鑑定書、臺中市政府
    環境保護局環境稽查紀錄表、現場照片、110年3月13日環境
    稽查紀錄表、現場照片、被告110年10月18日繪製房間配置
    圖（見110偵30298卷第45、79-369、371-443、449-459、49
    1頁）、帝瑋企業股份有限公司（下稱帝瑋公司）經濟部商
    工登記公示資料查詢服務公司基本資料、戴登寶（帝瑋公司
    ）提出之付款審批單、匯款申請書、統一發票影本資料及進
    口報單資料、空拍照片、彬宏行有限公司（下稱彬宏行）經
    濟部商工登記公示資料查詢服務公司基本資料、蔡陳玉翠（
    彬宏行）提出進口報單、絨騰貿易商行經濟部商工登記公示
    資料查詢服務商業登記基本資料、火災通聯交集、通聯次數
    統計、通聯調閱查詢單、監視器錄影畫面翻拍照片等件在卷
    可查（見110偵31885卷第36、37-49、57、59、00-00000-00
    0、151-166、167-183頁），足認被告自白與事實相符，自
    堪採信。本案事證明確，被告上揭犯行，堪以認定，應依法
    論科。
三、論罪科刑：
  ㈠構成要件之說明：
　　1.按刑法第174條第1項所謂現非供人使用之住宅或現未有人
      所在之建築物，係指行為當時，除行為人外，並無任何人
      使用或所在之空屋或建築物，而該空屋或建築物屬他人所
      有。次按刑法第173條第1項放火罪所稱之「燒燬」，係指
      燃燒結果，致標的之效用喪失而言（最高法院79年度台上
      字第2747號、87年度台上字第1719號判決要旨參照）。而
      附表編號1、2所示建築物係被害人張世岳所有，出租予被
      告當作工廠及倉庫使用等情，業據被告與證人即被害人張
      世岳分別供陳明確，是衡諸上開說明，上開建築物即屬現
      未有人所在之他人所有建築物。
　　2.按刑法之失火罪所保障者乃社會法益，其所直接侵害之法
      益，為一般社會之公共安全，雖私人之財產法益亦同時受
      侵害，但既列入公共危險罪章內，自以社會公安之法益為
      重；況失火行為原含有毀損性質，如燒燬現非供人使用之
      建築物罪，自係指房屋之整體而言，應包括墻垣及該住宅
      內所有設備、傢俱、日常生活上之一切用品，故一個失火
      行為，若同時燒燬建築物及其內其他物品，無論該其他物
      品為他人或自己所有，與同時燒燬數犯罪客體者之情形不
      同，均不另成立刑法第175條第3項之失火燒燬建築物以外
      他人或自己所有物罪（最高法院79年度台上字第1471號判
      決意旨參照）。本案被告失火除燒毀如附表編號1、2所示
      建築物外，亦燒毀建築物內及如附表編號3所示空地之其
      他物品，但依據前揭說明，均不另成立刑法第175條第3項
      之失火燒燬建築物以外他人或自己所有物罪。
  ㈡是核被告所為，係犯刑法第174條第3項之失火燒燬現未有人
    所在之他人所有建築物罪。
  ㈢爰審酌被告作為工廠實際負責人，應注意工廠內菸蒂火種是
    否均已確實熄滅，以防止火種引燃現場易燃物品而發生失火
    之危險，竟疏未注意及此，造成如犯罪事實欄所示之受燒情
    形，惟幸未釀成人員傷亡，並考量被告於審判中終能犯行，
    復經被害人帝瑋公司、彬宏行均出具聲明書表示同意原諒被
    告，且不追究被告之刑事責任（見本院卷第217、219頁），
    再參酌被害人張世岳於審判中所陳述之意見（見本院卷第20
    9頁），兼衡其智識程度、家庭經濟狀況（詳見本院卷第207
    頁）等一切情狀，量處如主文所示之刑，並諭知易科罰金之
    折算標準。
據上論斷，應依刑事訴訟法第299條第1項，刑法第174條第3項、
第41條第1項前段，刑法施行法第1條之1第1項，判決如主文。
本案經檢察官周佩瑩提起公訴，檢察官王宜璇到庭執行職務。
中　　華　　民　　國　　111 　年　　8 　　月　　30　　日
                  刑事第十四庭  法  官  田雅心
以上正本證明與原本無異。
如不服本判決應於收受送達後20日內向本院提出上訴書狀，並應
敘述具體理由；其未敘述上訴之理由者，應於上訴期間屆滿後20
日內向本院補提理由書（均須按他造當事人之人數附繕本）「切
勿逕送上級法院」。
告訴人或被害人如不服判決，應備理由具狀向檢察官請求上訴，
上訴期間之計算，以檢察官收受判決正本之日起算。
　　　                        　書記官  黃筠婷
中　　華　　民　　國　　111 　年　　8 　　月　　30　　日
【附錄論罪科刑法條】
中華民國刑法第174條
放火燒燬現非供人使用之他人所有住宅或現未有人所在之他人所
有建築物、礦坑、火車、電車或其他供水、陸、空公眾運輸之舟
、車、航空機者，處3年以上10年以下有期徒刑。
放火燒燬前項之自己所有物，致生公共危險者，處6月以上5年以
下有期徒刑。
失火燒燬第1項之物者，處6月以下有期徒刑、拘役或9千元以下
罰金；失火燒燬前項之物，致生公共危險者，亦同。
第1項之未遂犯罰之。
【附表】
編號 建築物、物品位置 受燒程度 被害人 1 臺中市○○區○○路○○巷00號「加工廠」 外觀：東側外牆1樓水泥被覆層牆面及2樓烤漆浪板牆面均受燒燻黑、變色，北側外牆東半側1樓水泥被覆層牆面及2樓烤漆浪板牆面均受燒燻黑、變色，西半側1樓水泥被覆層牆面受燒變色、部分剝落，2樓烤漆浪板牆面受燒變色、高處變形，西側外牆1樓水泥被覆層牆面受燒燻黑，沿外牆搭蓋烤漆浪板棚架受燒燻黑，地面擺放木棧板受燒碳化、部分保留原色，南側外牆1樓水泥被覆層牆面受燒變色、部分剝落，牆面窗戶鋁質窗框受燒變形、部分燒失，2樓烤漆浪板牆面受燒燻黑、西側附近受燒變形、塌陷。 張世杰 2 臺中市○○區○○路○○巷00號「倉庫」 倉庫結構金屬支架、內部擺放機臺、鐵桶及橡膠原料均燒損變色嚴重，南側烤漆浪板圍牆受燒變色、變形。 1、張世杰 2、帝瑋公司 3、彬宏行 3 臺中市○○區○○路○○巷00號「戶外空地」 空地南側靠近烤漆浪板圍牆附近堆放橡膠原料東半側燒損碳化、燒失，空地北側緊鄰橡膠原料加工廠外牆西半側堆放橡膠原料燒損碳化、燒失嚴重，鐵箱受燒變色、薄金屬側板燒失、部分僅剩鐵箱骨架受燒變色嚴重，空地東北側緊鄰工廠東側外牆堆放橡膠原料燒損碳化、燒失。 1、帝瑋公司 2、彬宏行